【裁判字號】    89,訴,248
【裁判日期】    900302
【裁判案由】    違反槍砲彈藥刀械管制條例
【裁判全文】
臺灣宜蘭地方法院刑事判決                          八十九年度訴字第二四八號
    公  訴  人  臺灣宜蘭地方法院檢察署檢察官
    被      告  甲○○
    指定辯護人  本院公設辯護人  丙○○
右列被告因違反槍砲彈藥刀械管制條例案件，經檢察官提起公訴（八十九年度偵字第
二三六三號），本院判決如左：
    主  文
甲○○未經許可，無故持有可發射子彈具有殺傷力之改造手槍，累犯，處有期徒刑肆
年，併科罰金新臺幣拾萬元，罰金如易服勞役以銀元參佰元即新臺幣玖佰元折算壹日
。扣案改造手槍壹貳把（含彈匣貳個，槍枝管制編號0000000000號及00
00000000號）沒收。
    事  實
一、甲○○前於八十年因傷害案件經本院判決有期徒刑三月確定，並於八十一年四月
    二十日易科罰金執行完畢。明知未經許可不得無故持有具殺傷力之槍枝，竟於民
    國八十四年底至八十五年初此段期間之某日，由不詳姓名之成年男子處同時取得
    具有殺傷力之仿ＢＥＲＥＴＴＡＴ廠半自動手槍製造之玩具手槍換裝土造金屬槍
    管改造而成，槍身與滑套均為金屬材質，機械性能良好及仿ＷＡＬＴＨＥＲ廠半
    自動手槍製造之玩具手槍換裝土造金屬槍管改造而成，槍身與滑套均為金屬材質
    ，機械性能良好之手槍各一把，及子彈十顆，而同時持有之，並於八十九年八月
    二十三日十一時四十分許，因與女友戊○○因感情問題於電話中發生口角，便持
    前揭兩把手槍及十顆子彈至其女友戊○○位於宜蘭縣員山鄉○○路○段一二號
    住處，為宣洩失控之情緒，前朝天擊發三槍後，將槍交予友人丁○○保管，嗣因
    丁○○（另為不起訴處分）透過友人乙○○報警處理，經警循線查獲上情，並扣
    得前揭手槍二把（含彈匣貳個）及子彈七顆（二顆具有殺傷力五顆不具有殺傷力
    ）。
二、案經宜蘭縣警察局宜蘭分局移送台灣宜蘭地方法院檢察署檢察官偵辦。
    理  由
一、訊據被告甲○○對於前揭時地持有槍枝及子彈之犯行坦承不諱，核與同案被告丁○○（八十九年八月二十三日警訊筆錄、八十九年八月二十三日偵訊筆錄）、證
    人黃美麗（八十九年八月二十三日警訊筆錄、八十九年九月十四日偵訊筆錄）、
    戊○○（八十九年九月十四日偵訊筆錄、八十九年九月十四日偵訊筆錄）、乙○○（八十九年八月二十三日警訊筆錄、本院八十九年十月十三日訊問筆錄）證述
    相符，且有照片十一張、扣案改造仿ＢＥＲＥＴＴＡＴ廠半自動手槍及仿ＷＡＬ
    ＴＨＥＲ廠半自動手槍各一把及子彈七顆可證，而扣案之槍枝及子彈七顆經宜蘭
    地方法院檢察署檢察官：槍枝編號0000000000二號，仿ＢＥＲＥＴＴ
    ＡＴ廠半自動手槍製造之玩具手槍換裝土造金屬槍管改造而成，槍身與滑套均為
    金屬材質，機械性能良好，認具殺傷力。槍枝編號0000000000號，仿
    ＷＡＬＴＨＥＲ廠半自動手槍製造之玩具手槍換裝土造金屬槍管改造而成，槍身
    與滑套均為金屬材質機械性能良好，認具殺傷力。送鑑子彈七顆，認均係土造子
    彈，均具直徑約七點五厘米之金屬彈頭，試射三顆，無法擊發，認不具有殺傷力
    。另剩下四顆子彈經本院職權送鑑定結果：子彈四顆，認均係土造，實際試射，
    二顆可擊發具有殺傷力，二顆無法擊發不具有殺傷力，亦有內政部警政署刑事警
    察局八十九年八月二十八日刑鑑字第一二二七八三號及八十九年十二月十五日八
    九形鑑字第一九五Ｏ八八號鑑驗通知書二紙附卷可稽，前揭證言及物證等佐證與
    被告自白相符，應認被告自白非虛，足以採信，是被告前開犯行堪以認定。
二、論罪科刑引用條文
（一）核被告所為，係犯槍砲彈藥刀械管制條例第十一條第四項之未經許可持有可發
      射子彈具殺傷力之改造手槍罪及第十二條第四項款未經許可持有子彈罪名。被
      告以一行為同時持有可發射子彈具殺傷力之玩具手槍二把及子彈十顆，係一行
      為而觸犯二個罪名，係想像競合犯，應從一重依無故持有可發射子彈具殺傷力
      之改造手槍罪論處。
（二）雖公訴意旨僅就被告未經許可持有改造手槍部分提起公訴，至持有子彈部分則
      因經公訴人送鑑定，內政部警政署刑事警察局僅抽樣就扣案七顆子彈中試射其
      中三顆結果，認無法擊發而不具殺傷力，而不另為不起訴處分處理，然經本院
      職權將剩餘四顆送內政部警政署刑事警察局鑑驗結果，其中二顆具有殺傷力，
      二顆不具殺傷力，因認被告另涉有未經許可持有子彈之罪名，因本件被告一持
      有行為同時觸犯二罪，有想像競合犯之關係，已如前述，本院自應就屬於裁判
      上一罪之無故持有子彈部分一併加以裁判。另公訴人雖認被告係涉犯修正前之
      槍砲彈藥刀械管制條例之罪，然按刑法之「持有」屬繼續犯性質，未經許可持
      有可發射子彈具有殺傷力之槍枝、子彈，其持有之繼續，為行為之繼續，而非
      犯罪狀態之繼續，亦即一經持有該槍彈，該罪即成立，但其完結須繼續至持有
      行為終了時為止。故持有行為至查獲時始全部完成，故若持有之行為延續至新
      法修正後公佈實施後（即八十六年十一月二十四日），非屬行為後法律有變更
      ，不生輕重比較之問題。（八十八年度台上字第四六零八號、民國七十四年六
      月十五日司法院（七四）廳刑一字第四五二號可資參考），公訴意旨認為本案
      應依新舊法比較而適用修正前之槍砲彈藥刀械管制條例，容有誤會併此敘明。
（三）被告前於八十年間因傷害罪經本院判處有期徒刑三月，於八十一年四月二十日
      易科罰金執行完畢，有台灣高等法院檢察署刑案紀錄簡覆表附卷可按，其五年
      內再犯本件有期徒刑之罪，為累犯，依法應加重其刑。爰審酌被告犯罪動機、
      目的、手段、長期持有槍枝及子彈，然並未以之為其他侵害行為之危害性及本
      次情緒失控下亦未對女友戊○○及週遭人士為其他之加害行為、犯後坦承犯行
      且已有悔意之態度等一切情狀，量處如主文所示之刑，並就所處罰金部分併諭
      知易服勞役之折算標準，以資儆懲。扣案之改造玩具手槍二把，係違禁物，應
      依刑法第三十八條第一項第一款宣告沒收。至被告持有之子彈十顆中，其中三
      顆已經擊發，而扣案彈殼一個（本件被告擊發三顆中之一顆彈殼，其餘二個彈
      殼已滅失而未扣案）及子彈七顆亦經本院職權送內政部警政署刑事警察局鑑驗
      全部試射後僅餘彈殼七個，均已非屬違禁物，爰就該十顆不再予以宣告沒收。
（四）按司法院大法官會議於八十七年十二月十八日公布之釋字第四七一號解釋以：
      「槍砲彈藥刀械管制條例第十九條第一項規定：『犯第七條、第八條、第十條
      、第十一條、第十二條第一項至第三項之罪，經判處有期徒刑者，應於刑之執
      行完畢或赦免後，令入勞動場所，強制工作，其期間為三年。』此項規定不問
      對行為人有無預防矯治其社會危險性之必要，一律宣付強制工作三年，限制其
      中不具社會危險性之受處分人之身體、自由部分，其所採措施與所欲達成預防
      矯治之目的及所需程度，不合憲法第二十三條所定之比例原則。犯上開條例所
      定之罪，不問對行為人有無預防矯治其社會危險性之必要，一律宣付強制工作
      三年之部分，與本解釋意旨不符，應自本解釋公布之日起不予適用。犯該條例
      第十九條第一項所列舉之罪，依個案情節符合比例原則部分，固應適用該條例
      宣告保安處分；至不符合部分而應宣告保安處分者，則仍由法院斟酌刑法第九
      十條第一項規定之要件，依職權為之，於此，自無刑法第二條第二項之適用，
      亦即仍有從新從輕原則之適用。」本院依上開解釋之精神，審酌本件被告於八
      十四、五年間至本件案發前，長期持有二支手槍及十顆子彈，並未為其他不法
      之行為，本次僅因感情問題與女友戊○○發生口角，一時情緒失控，為宣洩情
      緒而將手槍朝天擊發三次，然亦並未對於戊○○及週遭之人士為侵害行為或供
      作其他不法用途及對社會之危害程度等情，此外並無刑法第九十條第一項之事
      由，故不另為強制工作之諭知，併此敘明。
據上論斷，應依刑事訴訟法第二百九十九條第一項前段，槍砲彈藥刀械管制條例第十
一條第四項、第十二條第四項，刑法第十一條前段、第五十五條、第四十二條、第四
十七條、第三十八條第一項第一款，罰金罰鍰提高標準條例第二條，現行法規所定貨
幣單位折算新臺幣條例第二條，判決如主文。
本案經檢察官吳慧蘭到庭執行職務
中    華    民    國          九十      年      三      月    二        日
                              臺灣宜蘭地方法院刑事第二庭
                                          法  官
右正本證明與原本無異
如不服本判決應於送達後十日內向本院提出上訴狀
                                          書記官
中    華    民    國            年             月           日
附錄法條
槍砲彈藥刀械管制條例第十一條第四項
槍砲彈藥刀械管制條例第十二條第四項


司法院資訊處製作；財團法人民間司法改革基金會備份。
